最高法院刑事判決　　　　　　　　　　　　　　　九十三年度台上字第五八一三號
　　上　 訴 　人　台灣高等法院檢察署檢察官
　　上訴人即被告　甲○○
　　被　　　　告　乙○○
右上訴人等因被告等違反懲治走私條例案件，不服台灣高等法院中華民國九十三年六
月二十九日第二審更審判決（九十一年度上更(一)字第四八三號，起訴案號：台灣基隆
地方法院檢察署八十七年度偵字第九○七、九二九、一一三四、一五○六、一八八七
、二六四四號），提起上訴，本院判決如左：
    主  文
原判決撤銷，發回台灣高等法院。
    理  由
本件原判決撤銷第一審關於上訴人即被告甲○○及被告乙○○部分之科刑判決，改判
依牽連犯從一重論處甲○○共同私運管制物品進口逾公告數額罪刑，並以乙○○被訴
部分，經審理結果，認為不能證明該被告犯罪，而諭知其無罪，固非無見。
惟查：一、「被告以外之人於審判外之言詞或書面陳述，除法律有規定外，不得作為
證據。」、「被告以外之人於偵查中向檢察官所為之陳述，除顯有不可信之情況者外
，得為證據。」、「被告以外之人於檢察事務官、司法警察官或司法警察調查中所為
之陳述，與審判中不符時，其先前之陳述具有較可信之特別情況，且為證明犯罪事實
存否所必要者，得為證據。」民國（下同）九十二年二月六日修正公布，同年九月一
日施行之刑事訴訟法第一百五十九條第一項、第一百五十九條之一第二項、第一百五
十九條之二分別定有明文。原判決引用同案被告賴根旺、閻福聚、郭坤輝、鄒德和、
潘建源於警詢及偵查中之供述，併採為本件被告等論罪之依據，並未說明該原屬被告
以外之人於審判外之陳述，何以合於傳聞法則之例外而得採為證據之理由，自嫌理由
欠備。二、依檢察官起訴書之記載，甲○○等人以「名鴻鑫號」漁船自中國大陸私運
管制物品進入台北縣萬里鄉龜吼漁港後，為台北縣警察局保安隊員警前往查獲，但僅
扣押牛肚二十七箱、香菇絲九十箱及大陸酒鬼酒十九瓶，嗣檢察官接獲檢舉指警員有
包庇走私情事，率警前往查緝，在該漁船甲板下復扣得私運進口之小鳥五隻，進而打
開船艙，立即發現私貨牛肚六十五箱、香菇絲一箱，而予以扣案，並在鄰船「旭宏十
二號」漁船船艙內扣得自「名鴻鑫號」漁船搬運而來之牛肚十一箱、香菇絲三十七箱
、大陸酒鬼酒十三箱等物等情，此並有卷內搜索扣押證明筆錄可稽（見台灣基隆地方
法院檢察署八十七年度他字第二六號卷第五至八頁）；原判決事實欄載稱：本案扣得
公告管制之大陸地區產品計牛肚七十六箱又二十七包、香菇絲三十八箱又九十包、酒
鬼酒十三箱又十九瓶、大陸畫眉鳥三隻、八哥二隻，係經上開保安隊龜吼小組警員巡
邏至港邊，發現可疑，上船突檢而查獲等情，其所認定之查獲過程與卷內證據資料未
盡相符，即難認允洽。三、檢察官起訴書之上述記載，檢察官接獲檢舉指警員有包庇
走私情事後，復率警自「名鴻鑫號」及鄰船「旭宏十二號」漁船船艙內查獲上開大量
之走私牛肚、香菇絲、大陸酒等管制進口物品；雖賴根旺於警詢供稱：「因安檢人員
帶其他船員至安檢所訊問，我即利用這空檔將該私貨卸至旭宏十二號船艙內」云云，
但據證人即台北縣警察局保安隊警員李志翔於檢察官訊問時供稱：其等上船查獲走私
物品當時，乙○○即在船上，且查獲後，其等去換便服時，有龜吼派出所人員在場看
管等情（見本案台灣基隆地方法院檢察署八十七年度他字第二六號卷第二十九頁），
則乙○○已明知「名鴻鑫號」被保安隊人員查獲走私情事，其於保安隊人員暫時離去
更換便服之際既留在現場，自應嚴加監看，倘非係其私自縱放，賴根旺等人焉有機會
復自「名鴻鑫號」漁船上將走私物品搬運至鄰船之可能，即饒有詳求之餘地。又關於
「名鴻鑫號」漁船於八十七年二月十三日凌晨停靠龜吼漁港之時間，同案被告郭坤輝
、鄒德和、閻福聚之供述，為凌晨「一時」、「一點左右」、「一點出頭」或「一點
多」進港，及賴根旺、潘建源供稱停妥時間為「二點」或「二點多」各等情，在時間
之認定上，固有差異；然警察單位之「機漁船進出港登記簿」，其上既係記載受檢機
漁船之「出港」及「進港」時間（見本案隨卷外放各該登記簿），其所謂「進港」時
間，究係指機漁船實際入港停妥之時間，抑為靠港完畢由船長或船員將漁船進出港檢
查表送交安檢人員登記接受檢查之時間，及乙○○如無檢察官起訴書所載為掩飾前已
放行兩輛冷凍貨車私貨之情事，其有無為該不實記載之必要，俱未臻明瞭。原審未遑
進一步詳查，釐清上述疑竇，遽為被告乙○○有利之認定，自嫌調查職責未盡。以上
或為上訴意旨所指摘，或為本院得依職權調查之事項，應認原判決仍有撤銷發回更審
之原因。
據上論結，應依刑事訴訟法第三百九十七條、第四百零一條，判決如主文。
中　　　華　　　民　　　國　　九十三　　年　　 十一 　　月　　　四　　　日
                              最高法院刑事第十庭
                                  審判長法官  呂　潮　澤
                                        法官  吳　昆　仁
                                        法官  孫　增　同
                                        法官  吳　昭　瑩
                                        法官  黃　正　興
      右正本證明與原本無異
                                              書  記  官
中　　　華　　　民　　　國　　九十三　　年　　 十一 　　月　　　八　　　日
                                                                        Ｋ
